【裁判字號】    95,國再易,1
【裁判日期】    951214
【裁判案由】    國家賠償
【裁判全文】
臺灣花蓮地方法院民事判決             95年度國再易字第1號
再審原告    臺灣花蓮地方法院檢察署
法定代理人  甲○○
再審被告    乙○○
上列當事人間請求國家賠償事件，再審原告對於本院中華民國95
年5月16日94年度國簡上字第2號確定判決提起再審之訴，本院判
決如下：
    主      文
再審之訴駁回。
再審訴訟費用由再審原告負擔。
    事實及理由
一、再審原告主張：
  (一)按二以上徒刑併執行者，依刑法第79條之1第1項規定其報請
    許可假釋所定最低應執行之期間，合併計算之；同條第3項
    並規定其假釋期間（殘餘刑期）亦合併計算之。故在二以上
    徒刑合併執行之情形，即無從將合併執行之刑期割裂（最高
    法院94年台非字第272號判決參照），即合併接續執行之數
    罪，該數罪是否執行完畢，係以所合併之刑是否全部執行完
    畢為斷。至於檢察官其間所換發之執行指揮書，僅係彰顯各
    該罪應執行之情形，不能認為已執行完畢。原確定判決就系
    爭強盜罪之有期徒刑3年6個月是否已於民國89年11月13日執
    行完畢，採與最高法院相同見解，認數罪徒刑經接續執行時
    ，應合併計算，若獲假釋，必於該期間內未經撤銷假釋者，
    其未執行之刑，始以已執行論，於此情形，不論執行期間是
    否已逾其中一有期徒刑之刑期，均應認有期徒刑尚未執行完
    畢。惟原確定判決就系爭強盜罪撤銷假釋執行殘刑1年4月又
    20日是否已執行完畢，卻採與最高法院不同之見解，認為上
    開殘刑刑期，應與合併執行之竊盜罪刑期割裂計算，而於92
    年12月1日執行完畢，是以原第一審判決訴外裁判擅自認定
    再審被告多遭拘禁61日，並為原確定判決所採認。原確定判
    決就同一「數罪併合接續執行」之事實，認定執行完畢時點
    前後見解不一，顯有理由與主文相互矛盾之情形。
  (二)依最高法院上開見解，本件合併接續執行之各罪應於93年6
    月26日始執行完畢，而再審原告於93年6月11日經花蓮監獄
    之通知，得知再審被告就系爭強盜罪，業經最高法院撤銷改
    判為3年4月後，於同日即將再審被告釋放，以資補償。再審
    被告既獲得提前15日釋放之利益，自應適用損益相抵之法理
    ，原確定判決以61日為基準，計算再審原告應賠償再審被告
    之工作損失及慰撫金，顯然原確定判決對此一提前釋放之事
    實漏未審酌，有影響判決之證物漏未審酌之違法。
  (三)再審被告知悉其享有提前15天釋放之利益，故其起訴請求係
    以45天為計算工作損失及慰撫金之基準。惟原第一審判決竟
    擅自以61日為基準，核定再審原告應賠償再審被告之損失，
    違反民事訴訟法第388條規定，上訴後雖經再審被告為擴張
    訴之聲明，惟關於慰撫金部分，仍維持原第一審判決，而駁
    回上訴及附帶上訴，原確定判決有訴外裁判之嫌。
  (四)慰撫金之設，乃在補償被害人精神上痛苦之損失，再審被告
    一再犯案，自甘墮落，屢經假釋旋即犯案而被撤銷假釋，未
    見其有悔悟之心，從其前科資料觀之，再審被告係吸毒人口
    也是慣竊，在本件訴訟進行中，已被發覺之竊盜案件至少即
    有三件，累計自82年迄今，至少犯案11次，顯見在監服刑對
    其已極適應，既不感覺羞恥，也不感覺痛苦，與一般遭受拘
    禁之善良百姓，不可同日而語。因此，再審被告可否請求慰
    撫金，不無斟酌之餘地。
  (五)系爭強盜案係再審被告逕向最高法院檢察署檢察總長聲請非
    常上訴，因此再審原告執行檢察官事先並不知情，再審被告
    於非常上訴判決後，既未積極具狀向再審原告聲請換發指揮
    書以更定其刑，亦未向花蓮監獄反應，以致造成多執行45日
    。再審原告檔案人員收受最高法院非常上訴之判決後，未知
    會執行檢察官，換發指揮書更定其刑，固有過失，惟再審被
    告既具狀聲請非常上訴，俟收受撤銷改判為三年四月之判決
    後，竟未主動、積極向再審原告或獄方聲請或陳明，亦難辭
    其咎，自應負與有過失之責。
  (六)並聲明：原確定判決廢棄，再審被告之訴駁回。
二、再審被告並未為何聲明或陳述。
三、按再審之訴，應於三十日之不變期間內為之；前項期間，自
    判決確定時起算，但再審理由知悉在後者，自知悉時起算，
    民事訴訟法第500條第1項、第2項定有明文。本件再審原告
    主張對95年5月16日本院94年度國簡上字第2號請求國家賠償
    事件之確定判決有前述再審理由，而於95年6月26日提起再
    審，有再審聲請狀一份附卷可稽，而上開確定判決係於95年
    6月1日送達再審原告，亦有送達證書一份足參，依據前述說
    明，再審原告提起本件再審之訴，符合法定期間之規定，合
    先敘明。
四、按再審之訴顯無再審理由者，得不經言詞辯論，以判決駁回
    之，民事訴訟法第502條第2項定有明文。有下列各款情形之
    一者，得以再審之訴對於確定終局判決聲明不服，但當事人
    已依上訴主張其事由或知其事由而不為主張者，不在此限，
    二判決理由與主文顯有矛盾者，民事訴訟法第496條第1項第
    2款定有明文。該條款所謂「判決理由與主文顯有矛盾」，
    係指判決依據當事人主張之事實，認定其請求或對造抗辯為
    有理由或無理由，而於主文為相反之諭示，且其矛盾為顯然
    者而言。茲確定判決於理由項下，認定再審原告對於再審被
    告部分之上訴，為無理由，而於主文諭示駁回再審原告此部
    分之上訴，依上說明，並無判決理由與主文顯有矛盾之情形
    。最高法院80年台再字第130號判例意旨可參。如確定判決
    雖有所持理由自相矛盾之情形，祇須其中理由之一與主文相
    符，當事人即不得依本款規定提起再審之訴。本件再審原告
    以原確定判決有判決理由與主文顯有矛盾、訴外裁判、再審
    被告不得請求慰撫金、再審被告與有過失之事由（如再審原
    告前述主張(一)(三)(四)(五)），提起本件再審之訴。惟查：原確定
    判決之主文第1至3項記載「1.原判決關於駁回附帶上訴人（
    即再審被告）後開之訴部分，及訴訟費用之裁判均廢棄。2.
    附帶被上訴人（即再審原告）應再給付附帶上訴人新台幣
    萬貳仟貳佰零捌元。3.上訴及其餘附帶上訴均駁回」，與判
    決理由項下認定再審原告應再支付再審被告32,208元，即再
    審被告此部分附帶上訴為有理由，而將原第一審判決此部分
    之裁判廢棄，並駁回再審原告之上訴及再審被告其餘附帶上
    訴（如原確定判決事實及理由七所載），二者前後觀之，並
    無矛盾，顯無民事訴訟法第496條第1項第2款所定「判決理
    由與主文顯有矛盾」之情形。再審原告雖稱原確定判決理由
    前後矛盾云云，惟縱其此部分主張非虛，亦不符合「判決理
    由與主文顯有矛盾」之再審事由，是其主張，即無理由。再
    者，再審原告固稱再審被告不得請求慰撫金、再審被告與有
    過失等情，惟並未具體指出係符合何項法定再審事由，且再
    審原告已以前述理由為上訴程序之攻擊防禦方法（如本院94
    年度國簡上字第2號卷10至11頁書狀提及再審被告不得請求
    慰撫金，同卷第64頁書狀提及再審被告與有過失），依據前
    述說明，自無仍許其以此為由提起再審之訴之餘地。另再審
    被告固於本院第一審訴訟中僅請求遭違法拘禁45日之損失，
    然於第二審訴訟程序中已擴張請求其遭違法拘禁61日之損失
    ，有本院94年花國簡字第1號民事判決、94年度國簡上字第2
    號卷40頁再審被告之上訴理由狀、95年2月13日準備程序筆
    錄可參），則原確定判決依再審被告之請求為有無理由之判
    斷，並無違反民事訴訟法第388條規定，亦不構成得聲請再
    審之事由。
五、按對於簡易訴訟程序之第二審確定終局裁判，如就足影響於
    裁判之重要證物，漏未斟酌者，亦得提起再審之訴或聲請再
    審，民事訴訟法第436條之7明文可參。該條所謂重要證物漏
    未斟酌，係指足以影響判決基礎之重要證據，當事人雖已在
    前訴訟程序提出，然未經確定判決加以斟酌者，或則忽視當
    事人聲明之證據而不予調查，或則就依聲請或依職權調查之
    證據未為判斷，均不失為漏未斟酌，且以該證物足以動搖原
    確定判決基礎者為限，若於判決理由項下說明無調查之必要
    ，或縱經斟酌亦不足影響判決基礎之意見，即與漏未斟酌有
    間，不得據為本條所定之再審理由。本件再審原告以原審確
    定判決未斟酌再審被告被提前釋放15日之事實，造成法院認
    定損害賠償金額錯誤，並提出臺灣花蓮地方法院檢察署93年
    6月11日花檢東乙九十三執更三九二字第8801號函及花蓮監
    獄出監證明書存根各一份為證，惟再審原告未曾於前訴訟程
    序中提出前開二份文件，原確定判決自無法加以斟酌，依據
    前述說明，再審原告此部分主張，並不符合民事訴訟法第
    436條之7所定「足影響於裁判之重要證物漏未斟酌」之情形
    ，其主張並不可採。
六、從而，再審原告依民事訴訟法第496條第1項第2款、第436條
    之7規定及原確定判決訴外裁判、再審被告不得請求慰撫金
    、再審被告與有過失等事由提起再審之訴請求判決如其聲明
    ，顯無再審理由，爰不經言詞辯論，逕以判決駁回之。
七、依民事訴訟法第502條第2項、第78條，判決如主文。
中    華    民    國    95    年    12    月    14    日
                        台灣花蓮地方法院民事庭
                            審判長法官  沈士亮
                            法      官  陳燁真
                            法      官  楊碧惠
上為正本係照原本作成。
本判決不得上訴。
中    華    民    國    95    年    12    月    14    日
                            法院書記官  黃倪濱


司法院資訊處製作；財團法人民間司法改革基金會備份。
